臺灣新竹地方法院民事判決  
                                        110年度國字第6號
原      告  莊育強  


訴訟代理人  詹素芬律師
被      告  新竹縣政府

法定代理人  楊文科  
訴訟代理人  戴愛芬律師
上列當事人間請求國家賠償事件，本院於民國111年3月10日辯論
終結，判決如下：
    主  文
一、被告應給付原告新臺幣肆拾捌萬壹仟伍佰陸拾柒元，及自民
    國一百一十年九月十二日起至清償日止，按年息百分之五計
    算之利息。
二、原告其餘之訴駁回。
三、訴訟費用由被告負擔五分之二，餘由原告負擔。
四、本判決第一項得假執行。但被告如以新臺幣肆拾捌萬壹仟伍
    佰陸拾柒元為原告預供擔保，得免為假執行。
五、原告其餘假執行之聲請駁回。
    事實及理由
壹、程序方面
    按依國家賠償法請求損害賠償時，應先以書面向賠償義務機
    關請求之。賠償義務機關對於前項請求，應即與請求權人協
    議。協議成立時，應作成協議書，該項協議書得為執行名義
    。賠償義務機關拒絕賠償，或自提出請求之日起逾30日不開
    始協議，或自開始協議之日起逾60日協議不成立時，請求權
    人得提起損害賠償之訴，國家賠償法第10條第1項、第11條
    第1項分別定有明文。本件原告主張其於民國109年9月4日以
    書面向被告機關請求國家賠償，嗣經被告機關於110年3月17
    日作成國家賠償事件協議不成立證明書，並通知原告等情，
    有新竹縣政府國家賠償事件協議不成立證明書影本在卷可憑
    （見本院卷第25頁），且為被告機關所不爭執，是原告對被
    告機關之請求，於起訴前已履行前揭規定之前置程序，程序
    上已屬合法。
貳、實體方面
一、原告主張：
㈠、原告於107年9月5日上午8時50分騎乘車牌號碼000-000號普通
    重型機車（下稱系爭機車），沿被告所管理之新竹縣湖口鄉
    三民南路陸橋上由西向東直行行駛，未料上開道路路面（下
    稱系爭道路）上竟有大片油漬，且無安全警告設施，原告騎
    車行經該處，因機車壓到路面上之油漬，致機車車輪失控打
    滑，原告因而摔車倒地在地，受有右橈骨頭骨折、左側腓骨
    骨折、右肩、右肘、右手掌擦挫傷、右橈骨頸骨折、關節攣
    縮及異位骨性增生等傷害（下稱系爭傷害）。本件系爭道路
    上有油漬，易造成用路人車輛打滑或行人滑倒，被告不僅未
    設置警告標誌，亦未進行定時性巡視與清潔，係未善盡管理
    系爭道路之義務，即被告就系爭道路行車安全之管理、維護
    有欠缺，並致原告受有系爭傷，侵害原告之權利，自應依國
    家賠償法第3條第1項規定，對原告負損害賠償責任。又因系
    爭道路上之油漬造成原告打滑自摔後，另有二名騎士亦因該
    油漬而打滑自摔，加上該路面油漬位於陸橋之轉彎下坡邊線
    ，又與柏油路色澤相近，並非原告能在1-2秒內騎車過程中
    即時發現該油漬並迴避，且原告於打滑瞬車，亦極力避免摔
    車，有努力要穩住車身，方導致原告摔車位置與路面油漬處
    距離大於67.6公尺遠，致原告摔車處無法繪製於道路事故現
    場圖內，可見原告就本件事故之發生，並無與有過失。
㈡、被告雖提出被證1之「107年度新竹縣鄉道養護工程委託設計
    監造技術服務（開口契約）Ｃ區」契約（下稱系爭契約），
    惟其內第76頁之「定期巡查報告表」，僅為一空白表格，並
    無被告所委請維護系爭道路廠商（下稱系爭廠商）之巡查人
    員，就其實際進行道路巡查後所製作之巡查紀錄，且該報告
    表所列檢查項目，並無包括道路油漬等一般性髒污等清潔項
    目，足證被告就系爭道路未進行定時性巡視與清潔。又被告
    委請之廠商於107年8月29日及同年9月11日進行巡查，然其
    時間間隔為14天，已違反交通部公路局所頒布之公路養護手
    冊（下稱系爭手冊）所為每週至少巡查一次，並依交通量狀
    況予以增加之規定，是被告平時已有未善盡維護系爭道路之
    義務。再被告委請之廠商於107年8月29日、107年9月11日巡
    查系爭路段時，僅巡視系爭油漬所在位置之對向車道，並未
    實際至系爭油漬所在車道為巡查，顯見被告就系爭道路並未
    進行定時性巡視與清潔，其就系爭道路之管理維護顯有欠缺
    。
㈢、請求損害賠償之金額：
１、醫療費用及開立診斷證明書、調閱醫學光碟片等費用合計新
    臺幣（下同）45,080元：
　　原告因本件事故受有上開傷害，至東元綜合醫院、臺北榮民
    總醫院、臺大醫院新竹分院、博群復健診所、維克多診所等
    處治療，醫療期間共支出醫療費用及開立診斷證明書、調閱
    醫學光碟片費用共45,080元。其中重複調閱醫學光碟片及開
    立診斷證明書，係因原告進行復健時，須將臨床檢查之X光
    片提供予復健師診斷，依拍攝部位及張數分別計價，又因原
    告為申請保險理賠及請求本件國家賠償，故而多次重複申請
    診斷證明書。
２、計程車資4,520元：
    原告因本件事故受有上開傷害，就醫時無法搭乘大眾運輸工
    具，需搭乘計程車至醫院接受治療，因而支出計程車資4,52
    0元。
３、薪資及獎金損失891486元：
　　原告因受有上開傷害，須休養無法工作，依臺北榮民總醫院
    108年9月3日診斷證明書記載須休養3個月，是以原告自107
    年9月5日至108年12月1日止共計14個月又27日無法工作，依
    原告每月薪資54,500元計算，合計受有薪資損失812,050元
    【計算式：54,500元×(14＋27/30)】。又原告因本件事件受
    傷於上開期間無法工作，致受有未能領取107年度年終獎金2
    4,936元、108年度端午獎金27,250元、108年度中秋節獎金2
    7,500元之損失，合計所受薪資及獎金損失共為891,486元。
４、精神慰撫金30萬元：
　　原告因本件事故須長期承受右手肘無法轉動、彎曲且無法用
    力，造成原告逾一年期間無法工作，日常生活亦受到嚴重影
    響，受傷之右手肘亦須長期復健治療，且原告並無違規騎乘
    機車，卻因此受有上開傷害，對原告造成相當之精神上痛苦
    ，故請求賠償精神慰撫金30萬元。
５、機車維修費700元：
　　原告所有之系爭機車，因本件事故受有損害，因而支出維修
    費用700元。
６、故以上合計原告因本件事件受有1,241,786元之損害。
㈣、爰依國家賠償法第3條第1項規定，為本件之請求。並聲明１、
    被告應給付原告1,241,786元，及自起訴狀繕本送達翌日起
    至清償日止按年息5%計算之利息。２、原告願供擔保請准宣
    告假執行。
二、被告之答辯：
㈠、被告就系爭道路於107年度，已委請廠商為道路養護、巡查作
    業，其中巡查作業項目包括有經常巡查（每週巡查一次以上
    ）、定期巡查、特別巡查等，均係在確保路段設施之安全，
    亦有包括路面油漬之清除等。且被告委請之廠商於事發前之
    107年8月29日及事發後之同年9月11日，亦均有至系爭道路
    進行定期巡查，然當時系爭道路平整無缺，均未發現路面有
    油漬情形，且自107年8月29日至本件事故發生前，被告亦未
    接獲通報系爭道路出現障礙物或油漬，可見系爭油漬係屬被
    告以外第三人人為之偶發事件，並非自然現象，於人力配置
    上無從要求被告24小時隨時巡查以排除此偶發事故，是以被
    告就系爭道路業已進行平時之經常巡查、定期巡查與維護，
    依上開之巡查間隔，已足以發現系爭道路經常發生之一般性
    養護所需，難認被告就系爭道路之管理維護義務有欠缺。又
    系爭路段為西向東一車道及東向西兩車道，共計三個車道，
    並未設置中央分隔島阻隔對向車道，且由道路巡查錄影影像
    顯示，廠商巡視範圍已包括三個車道，並無原告所稱未巡視
    到含有油漬之該車道。又道路係屬公眾隨時可使用之空間，
    而道路上有油漬，為不定時、不定點發生，並非被告所得事
    先預見，即便被告於發生油漬時立即發現或接獲通報，再馬
    上採取必要之警示或清除前，尾隨之汽、機車仍可能造成行
    車事故，可見被告尚不具備即時為管理維護修補作為之可能
    ，難以被告未及時設立警告標誌，即謂被告就系爭道路之管
    理有欠缺。
㈡、縱認被告就系爭道路之管理有所欠缺，應對原告負賠償責任
    ，就原告之請求金額部分，其中就原告主張之醫療單據及其
    費用無意見，惟其中就原告所列申請診斷證明書及醫學影像
    光碟片之費用，因與本件事故之發生無因果關係，應不予列
    計。另就原告請求之就醫計程車車資4,520元、機車修復費
    用700元、因本件車禍受傷受有減少薪資256,667元、短收10
    8年度中秋節獎金27,500元之損害部分，被告固無意見，惟
    原告請求之精神慰撫金30萬元則屬過高，應予酌減。又因本
    件事故發生時，天氣、視線均良好，無其他障礙物，原告行
    經該處，若稍加注意車前狀況，應可及時閃避地面油漬，而
    不致於發生本件事故，可見原告對於本件事故之發生亦與有
    過失，應減輕被告之賠償金額等語置辯。並聲明：１、原告
    之訴及假執行之聲請均駁回；如受不利判決，被告願供擔保
    請准宣告免為假執行。
三、兩造不爭執事項：
㈠、原告於107年9月5日上午8時50分騎乘系爭機車，沿被告所管
    理之新竹縣湖口鄉三民南路陸橋上由西向東直行行駛，因壓
    到系爭道路路面上之油漬，致系爭機車車輪失控打滑，原告
    因而人車摔倒在地，受有右橈骨頭骨折、左側腓骨骨折、右
    肩、右肘、右手掌擦挫傷、右橈骨頸骨折、關節攣縮及異位
    骨性增生等傷害。
㈡、於原告騎車行經系爭道路因油漬而人車滑倒，緊接在後亦有
    另二名機車騎士，亦因上開路面油漬而導致先後人車滑倒在
    地（見本院卷第217、295頁）。
㈢、被告委請之廠商人員於107年8月29日、107年9月11日開車巡
    查道路時，係開車經過系爭油漬所在位置之對向車道即東向
    西之車道，並非開車經過系爭油漬所在車道即西向東之車道
    為巡查，而該處道路為西向東一車道及東向西兩車道，共計
    三個車道，其間並未設置中央分隔島阻隔對向車道。且依上
    開二次開車巡查之錄影畫面顯示，於系爭道路（即西向東車
    道處）上，並未有油漬，此亦有原證10之開車巡查錄影畫面
    之截圖影本二張在卷可參（見本院卷第305、307、320頁）
    。
㈣、被告對於原告主張之醫療單據之金額、就醫計程車車資4,520
    元、系爭機車維修費700元，及原告因系爭事故受傷無法工
    作而受有薪資減少256,667元、未領得108年度中秋節獎金27
    ,500元之損害乙節，不爭執（見本院卷第247、261、349頁
    ）。
四、本院之判斷：
　　茲本件兩造間有爭執，應予以審究之爭點在於：㈠、被告就
    系爭道路該公有公共設施之管理是否有欠缺?原告請求被告
    應對其負國家賠償責任，有無理由?㈡、若原告請求被告對其
    負國家賠償責任有理由，則原告得請求被告賠償之金額為多
    少?被告辯稱原告就本件事件之發生與有過失，應減輕被告
    之賠償責任，是否可採?茲分別論述如下：
㈠、被告就系爭道路該公有公共設施之管理是否有欠缺?原告請求
    被告應對其負國家賠償責任，有無理由?
１、經查，原告係因於前揭時間騎乘系爭機車，行經被告負責管
    理、維護之系爭道路，因路面上有大片油漬，致原告機車打
    滑而人車倒地，受有系爭傷害等情，已據原告提出之道路交
    通事故初步分析研判表、道路交通事故現場圖、東元綜合醫
    院診斷證明書、臺北榮民總醫院診斷證明書影本為證（見本
    院卷第27-59頁），並經本院依職權向新竹縣政府警察局新
    湖分局調取本件交通事故之道路交通事故現場圖、道路交通
    事故調查表㈠㈡、當事人酒精測定紀錄表、道路交通事故當事
    人登記聯單、道路交通事故談話紀錄表、初步分析研判表、
    道路交通事故照片黏貼紀錄表等件影本核閱無訛（見本院卷
    第213-237頁），且為被告所不爭執，自堪信為真實。
２、按公有公共設施因設置或管理有欠缺，致人民生命、身體或
    財產受損害者，國家應負損害賠償責任，國家賠償法第3條
    第1項定有明文。上開規定所指之管理有欠缺，係指公共設
    施建造後之維持、修繕及保管等不完全，以致該公共設施欠
    缺通常應具備之安全性而言。而該條所定之國家賠償責任，
    係採無過失主義，即以該公共設施之設置或管理有欠缺，並
    因此欠缺致人民受有損害為其構成要件，非以管理或設置機
    關有過失為必要(最高法院85年台上字第2776號判例意旨參
    照)。又國家賠償法第3條所定公共設施設置或管理欠缺所生
    國家賠償責任之立法，旨在使政府對於提供人民使用之公共
    設施，負有維護通常安全狀態之義務，重在公共設施不具通
    常應有之安全狀態或功能時，其設置或管理機關是否積極並
    有效為足以防止危險或損害發生之具體行為，倘其設置或管
    理機關對於防止損害之發生，已為及時且必要之具體措施，
    即應認其管理並無欠缺，自不生國家賠償責任，故國家賠償
    法第3條公有公共設施之管理有無欠缺，須視其設置或管理
    機關有無及時採取足以防止危險損害發生之具體措施為斷(
    最高法院92年度台上字第2672號判決意旨參照)。
３、原告主張被告就系爭道路未進行定時性巡視與清潔，致未能
    即時發現並將路面上之油漬予以清除，始致原告騎車滑倒而
    受傷，被告就系爭道路安全之管理有欠缺，為被告所否認，
    並以前詞置辯。經查:
⑴、系爭道路因於107年9月5日上午8時50分許，其路面存有系爭
    大片油漬，導致其路面溼滑，行經該油漬路面之原告等三部
    機車，因此打滑人車倒地之情，已如前述，可見當時系爭道
    路欠缺通常應具備之安全性乙節，堪以認定。又被告為系爭
    道路之管理、維護機關，依上開國家賠償法第3條1項之規定
    ，其就該道路即負有維護通常安全狀態之義務，則被告就系
    爭道路上有無障礙物、坑洞或油漬等會影響行車安全之情形
    產生，即應負有適時予以巡視檢查，以便能及時發現該等障
    礙物等並加以排除，以防免行車事故而維護道路行車安全之
    義務及作為之必要，不管該道路上之障礙物、油漬或坑洞之
    存在，係因人為或自然因素所造成皆然，倘被告未盡到或採
    取上開適時巡視檢查道路障礙物等，並於發現後及時予以排
    除之義務及作為時，即難認被告就系爭道路之管理維護無欠
    缺。
⑵、查，被告固主張其就系爭道路於107年間已委請廠商進行道路
    之養護及巡查作業，其中巡查並包括經常巡查、定期巡查及
    特別巡查，而經常巡查係每週一次以上，定期巡查係至少每
    月三次，廠商均有依上開頻率進行巡查，且被告委託之系爭
    廠商，於事故發生前之107年8月29日及事故發生後之同年9
    月11日該二日，亦有巡視系爭道路，並無發現路面有油漬等
    異常情形，可見被告已盡到巡查及管理維護道路安全之義務
    ，並提出被證1系爭契約及被證2系爭廠商人員於107年8月29
    日、同年9月11日巡視道路之錄影光碟一片為證（見本院卷
    第281-291頁）。經查，依被告上開所陳，其於107年度委託
    系爭廠商進行系爭道路路段之養護及巡查作業，其中於平日
    時廠商人員，需一併進行路面之經常巡查及定期巡查，經常
    巡查係每週一次以上，定期巡查係至少每月三次，於颱風前
    後、豪雨及地震後，則需進行特別巡查，另如於挖掘路面案
    件，則每週至少需巡查三次之特別巡查，並作成紀錄，此亦
    有系爭契約條文及其內所含「巡查項目及注意事項」之表格
    內容可參（見本院卷第283、287、289頁）。又依原告所提
    原證12之系爭手冊觀之，其第二章之「養路巡查」之2.1說
    明，交通部公路總局已規定為確保公路各項設施之完善、行
    車駕駛安全等，養護單位必須確實執行巡查工作，隨時瞭解
    公路狀況，並填具巡查報告表陳報，另就2.3巡查方式，亦
    規定包括經常巡查、定期巡查、特別巡查，就2.4巡查頻率
    ，則規定就道路鋪面之日間經常巡查，每週須一次，並依交
    通量狀況予以增加之情，亦有原證12系爭手冊影本在卷可佐
    （見本院卷第333、335、337頁）。可見依交通部公路總局
    就道路路面「經常巡查」之規定，及被告於107年度委託廠
    商進行系爭路段道路之養護及巡查之契約約定，已要求被告
    需委託廠商，就系爭道路一併進行經常巡查及定期巡查等作
    業，且經常巡查至少需每週一次，定期巡查則至少每月三次
    （即至少每10日需一次），須達到上開之巡查頻率，方能謂
    被告已善盡就系爭路段之巡查及防免道路交通事故損害發生
    之義務，並業已採取足以防止危險損害發生之具體措施，而
    謂其就系爭道路行車安全之管理無欠缺。
⑶、次查，被告固主張其委託之廠商於本件事故前，均有進行系
    爭路段之經常巡查，且進行巡查之頻率係每週一次以上，然
    此為原告所否認，惟被告就此並未舉證證明，所述即不可採
    。至就定期巡查部分，被告主張系爭廠商人員於事故前之10
    7年8月29日及事故發生後之同年9月11日二日，已進行道路
    之定期巡查，均無發現路面有油漬等情。惟查，該二次之巡
    查日期，其間已間隔12天，顯已逾系爭契約所約定定期巡查
    至少10日需進行一次巡查之天數，是被告所委請廠商人員所
    為「定期巡查」系爭路段之頻率，已少於系爭契約之要求，
    然被告却未確實予以督促辦理。又本件系爭油漬之發生時點
    ，依前述系爭廠商人員於107年8月29日巡查時，系爭道路尚
    無油漬，是該等油漬應係自107年8月29日巡查後至同年9月5
    日事故發生前，此段期間內所產生，而該段期間已達7日，
    則倘被告及其委託之廠商人員，能依上開契約及系爭手冊之
    規定，所要求之巡查頻率，於上開期間內進行經常巡查及定
    期巡查，衡情應較能及時發現該路面上之油漬，並得以清除
    而避免事故之發生。可見被告就系爭道路於事故發生前，並
    未善盡其「經常巡查」及「定期巡查」路面狀況之義務，未
    適時採取該等巡查作業，亦未督促所委託之廠商，確實依規
    定或約定辦理，以致未能及時發現路面有油漬等足以影響交
    通安全之情況而加以排除，其就系爭道路之管理自有欠缺。
⑷、從而，被告所委請之廠商，既未依系爭契約之約定及系爭手
    冊規定之頻率，就系爭道路進行經常巡查及定期巡查，致系
    爭道路留有系爭大片油漬影響行車安全時，未能及時加以發
    現並予以清除該等油漬而排除障礙，及設立警示標誌提醒用
    路人注意，以防免交通事故損害之發生，故被告就系爭道路
    之管理有欠缺，並致原告騎乘機車行經該處打滑自摔而受有
    系爭傷害之情，堪以認定，被告辯稱系爭油漬係屬人為之偶
    發事件，其已盡到應有之道路路面之巡查義務，就系爭道路
    之管理維護並無疏失乙節，尚難以憑採，則原告依國家賠償
    法第3條第1項規定，請求被告負損害賠償責任，即屬於法有
    據，而應予准許。
㈡、若原告請求被告對其負國家賠償責任有理由，則原告得請求
    被告賠償之金額為多少?被告辯稱原告就本件事件之發生與
    有過失，應減輕被告之賠償責任，是否可採?
１、按國家損害賠償，除依本法規定外，適用民法規定；國家負
    損害賠償責任者，應以金錢為之，國家賠償法第5條、第7條
    第1項本文亦有規定。而按不法侵害他人之身體或健康者，
    對於被害人因此喪失或減少勞動能力，或增加生活上之需要
    時，應負損害賠償責，民法第193第1項定有明文。而所謂增
    加生活上之需要，係指被害以前並無此需要，因為被害以後
    ，始有支付此費用之必要者而言，自包括醫療費用及為就診
    所支出之相關車資等費用，然以必要者為限。
２、本件依前所述，被告就系爭道路公有公共設施之管理有欠缺
    ，致原告受有系爭傷害，原告得依國家賠償法第3條第1項之
    規定，請求被告負損害賠償責任，茲需進一步審究者，即被
    告所應負之賠償金額為何？爰分述如下：
⑴、醫療費用（含開立診斷證明書費用）42,180元：
　　原告主張因本件事故已支出必要之醫療、診斷證明書及醫學
    光碟片費用共計45,080元，業據其提出醫療費用收據等影本
    一份在卷為憑（見本院卷第61-157頁），被告不爭執醫療單
    據之費用部分，惟主張診斷證明書及醫學光碟片費用部分，
    與系爭事故發生無因果關係，應不得請求等語。按診斷書費
    用，如係被害人為證明損害發生及其範圍所必要之費用，應
    納為損害之一部分，得請求加害人賠償，有最高法院93年度
    台上字第1159號民事判決可資參照。查本件原告提出之診斷
    證明書分別為東元綜合醫院107年9月8日及臺北榮民總醫院1
    07年9月10日、107年11月5日、107年12月17日、108年2月19
    日、108年4月16日、108年6月11日、108年9月3日、108年11
    月26日、109年12月1日所開立之診斷明書，核為證明損害發
    生及其範圍所必要，且經原告於本件訴訟提出以作為證據使
    用，此有上開診斷明書及其相關之醫療費用收據影本存卷可
    查（見本院卷第31-59頁、第69、73、77、85、99、103、10
    7、109、115、119、123頁），核屬原告因系爭事故所受之
    損害金額，原告應得向被告請求賠償。至原告支出醫學光碟
    費用共計12筆合計2,900元（即400＋300＋250＋250＋250＋200＋2
    00＋250＋200＋200＋200＋200），原告雖謂係為提供予復健師及
    因拍攝部位不同而分別計價，係屬必要之支出。惟查，原告
    並未提出證據證明其有燒錄該等醫學光碟之必要，是此部分
    費用尚不得請求被告賠償。是原告得請求此項之費用合計應
    為42,180元（計算式：45,080元－2,900元）。
⑵、計程車資4,520元：
    查原告因系爭車故受傷後，有至前述醫院等進行治療及回診
    之必要，此有原告所提前述之診斷證明書、醫療單據影本在
    卷可憑（見本院卷第31-59頁），且以原告所受系爭傷害之
    傷勢情形，足以影響其行動，往返住家及醫院時，自有搭乘
    計程車就診之必要，而此部分所增加之必要交通費用合計4,
    520元乙節，業據原告提出計程車車資收據影本在卷可佐（
    見本院卷第161頁），並為被告所不爭執（見本院卷第247頁
    ），是原告此部分4,520元計程車車資支出之請求，核屬有
    據，應予准許。
⑶、薪資損失256,667元及108年度中秋節獎金損失27,500元：
　　原告主張其因本件事故受傷後須休養無法工作，受有自發生
    本件事故之107年9月5日起至108年12月1日止無法工作之損
    失，以每月月薪54,500元計算，受有薪資損失共812,050元
    ，並受有107年度年終獎金24,936元、108年度端午獎金27,2
    50元及108年度中秋獎金27,250元未能領得之損失乙節，固
    據其提出○○光電股份有限公司（下稱○○公司）之薪資明細表
    、○○公司發放107年年終獎金、108年端午獎金、108年中秋
    獎金發放通知影本各乙份為證（見本院卷第163-169頁、第3
    09頁），然被告僅承認原告受有薪資損失256,667元及108年
    度中秋節獎金損失27,250元之損害，其餘部分則加以否認。
    經查，經本院依被告之聲請，向原告於事故時任職之○○公司
    ，函查:原告自107年9月5日起至108年12月1日止，該期間是
    否有因車禍受傷而請假及請假幾日?其上開段期間之薪資是
    否有因上開請假而有減少及減少之數額為多少?及原告是否
    有請領到107年度之年終獎金、108年度端午獎金、108年度
    中秋獎金暨如有領取，領取數額為多少等節，已據該公司函
    覆表示:原告107年9月5日至108年1月6日申請連續公傷假休
    養，薪資無減少；108年1月7日至108年7月12日恢復工作，
    惟期間每週申請公傷假1至3天回診及復健，薪資無減少；10
    8年7月13日至108年12月1日辦理因病留職停薪，留停142天
    期間無提供勞務，薪資收入減少256,667元；107年度年終獎
    金有領取，領取57,672元，108年度端午獎金有領取，領取2
    7,500元，108年度中秋獎金無領取等情，有該公司110年10
    月27日(110)人資字第20210016號函在卷可佐（見本院卷第2
    71頁），且為兩造所不爭執（見本院卷第321、349頁），準
    此，堪認原告因系爭事故受傷無法工作所受之薪資及獎金之
    損失金額，乃各為256,667元及未領取108年度中秋節獎金損
    失27,500元，合計為284,167元，逾此之金額，非屬原告因
    系爭事故所受之薪資及獎金之損害，原告之請求自不應准許
    。
⑷、機車維修費700元：
　　按不法毀損他人之物者，被害人得請求賠償其物因毀損所減
    少之價額，民法第196條定有明文，又按物被毀損時，被害
    人除得依據民法第196條請求賠償外，並不排除民法第213條
    至第215條之適用。原告主張其所有之系爭機車因打滑倒地
    受損，支出必要之維修費用700元乙節，業據其提出免用統
    一發票收據影本為證（見本院卷第171頁），且為被告所不
    爭執（見本院卷第261頁），堪信為實。從而，原告請求被
    告賠償其機車維修費700元，即屬有據而應予准許。
⑸、精神慰撫金15萬元：
　　按不法侵害他人之身體、健康、名譽、自由、信用、隱私、
    貞操，或不法侵害其他人格法益而情節重大者，被害人雖非
    財產上之損害，亦得請求賠償相當之金額。民法第195條第1
    項前段亦有明文。又按人之身體、健康固為無價，然慰撫金
    之賠償既以人格權遭遇侵害，精神上受有痛苦，則其核給之
    標準固與財產上損害之計算不同，然非不可斟酌雙方身分、
    資力與加害程度，及其他各種情形定之（最高法院51年台上
    字第223號判例意旨參照）。查原告因系爭車禍身體受有前
    述傷害，傷勢尚非輕微，自受有相當之痛苦，且其因右橈骨
    頭骨折、左側腓骨骨折、右橈骨頸骨折，須多次往返醫院就
    醫，亦須休養相當之期間，並需持續為復健治療，此亦有原
    告提出之診斷證明書影本在卷可參（見本院卷第31-59頁）
    ，於復原期間當亦受有相當之疼痛及生活上之不便，是堪認
    原告因本件車禍受傷，受有相當之精神上之痛苦，其請求被
    告賠償慰撫金，自屬有據。次查，原告為研究所畢業，車禍
    發生時係在科技公司擔任工程師，其107年度報稅所得為773
    ,963元，108年度報稅所得為635,865元，109年度報稅所得
    為419,976元，名下有24筆財產，財產總額為7,490,960元等
    情，為原告所陳述在卷，且為被告所不爭執，並有原告之稅
    務電子閘門財產所得調件明細表在卷可稽（見本院卷第181-
    210頁、第239頁）。本院審酌原告所受之傷勢情形、精神上
    痛苦之程度、本件事發經過之情形，及被告對公共設施管理
    欠缺、應負國家賠償責任之情節、態樣等一切情狀，認原告
    請求被告賠償之精神慰撫金，以15萬元為適當，逾此金額則
    不應准許。
⑹、綜上，原告所受損害額合計為481,567元（計算式：42,180元
    ＋4,520元＋256,667元＋27,500元＋700元＋15萬元）。
３、被告雖辯稱原告就本件事件之發生與有過失，應減輕被告之
    賠償責任，然為原告所否認。經查，本件事故發生時，原告
    行車速率約為50公里，領有駕駛執照、未有飲酒，且係在靠
    道路右側依道路行進方向行駛，並無違反交通法規或有其他
    不當駕駛之情形，且經新竹縣政府警察局就發生本件事故之
    初步分析，為未發現原告有肇事原因等情形，有道路交通事
    故現場圖及談話紀錄表、事故現場照片黏貼紀錄表影本在卷
    可證（見本院卷第217-220頁、第226-227頁）。又系爭之油
    漬，係位於屬彎道及下坡路段之系爭道路之路邊線上，為黑
    色呈現長條、潑灑狀態，其顏色與柏油路面之色澤相近，事
    故前該處亦未設置任何警告標誌，有道路交通事故現場圖、
    道路交通事故照片黏貼紀錄表影本在卷為憑（見本院卷第21
    7-220頁、第236-237頁），可見原告當時騎車經過該處時，
    難以事先及時發現該等油漬並加以廻避，此從緊接在原告後
    面之二位機車騎士經過該處時，同亦發生機車打滑人車跌倒
    之情形即明。準此，難認原告就事故及損害之發生具有何過
    失，是被告辯稱原告與有過失，應減輕被告之賠償金額乙節
    ，難以成立。
㈢、綜上所陳，原告依國家賠償法第3條第1項之規定，訴請被告
    負國家賠償責任，於請求被告給付其481,567元，及自起訴
    狀繕本送達之翌日即110年9月12日（見本院卷第257頁）至
    清償日止，按年息5%計算之利息範圍內，為有理由，應予准
    許，逾此範圍之請求，則無理由，應予駁回。
㈣、本判決所命被告給付之金額未逾500,000元，應依民事訴訟法
    第389條第1項第5款規定依職權宣告假執行。是原告陳明願
    供擔保聲請宣告假執行，核無必要，併此敘明。又被告既陳
    明願供擔保，聲請宣告免為假執行，經核於法並無不合，爰
    酌定相當擔保金額准許之。至原告其餘假執行之聲請，因該
    部分訴之駁回而失所依據，應併予駁回。
㈤、本件事證已臻明確，兩造其餘之攻擊、防禦方法，經核與本
    件判決結果不生影響，爰不一一論述，併此敘明。
五、據上論結，本件原告之訴為一部有理由、一部無理由，依民
    事訴訟法第79條、第389條第1項第5款、第392條第2項，判
    決如主文。
中　　華　　民　　國　　111 　年　　4 　　月　　11　　日
                  民事第二庭　　　法　官　鄭政宗
以上正本係照原本作成。
如對本判決上訴，須於判決送達後20日內向本院提出上訴狀。如
委任律師提起上訴者，應一併繳納上訴審裁判費。
中　　華　　民　　國　　111 　年　　4 　　月　　13　　日
                                 書記官　黃志微